【裁判字號】    90,訴,1447
【裁判日期】    900927
【裁判案由】    脫逃等
【裁判全文】
臺灣板橋地方法院刑事判決                          九十年度訴字第一四四七號
    公  訴  人  臺灣板橋地方法院檢察署檢察官
    被      告  丙○○
右列被告因脫逃等案件，經檢察官提起公訴（八十九年度偵字第一一八一四號），本
院判決如左：
    主      文
丙○○依法逮捕之人以強暴脫逃，處有期徒刑拾月；又服用酒類不能安全駕駛動力交
通工具而駕駛，處有期徒刑參月；應執行有期徒刑壹年。緩刑肆年。
    事      實
一、丙○○自民國九十年七月十一日晚上七時起，在臺北縣土城市○○街附近，飲用
    高粱酒三分之二瓶後，已達不能安全駕駛之程度，仍於翌日（七月十二日）凌晨
    零時許，駕駛車號ＱＱＵ─００三號（公訴人誤載為ＱＱＶ－００三號）輕型機
    車欲返回臺北縣土城市○○○路三十九號之十三住處，嗣於同日凌晨一時許，行
    經臺北縣土城市○○路三十九號前時，因不勝酒力，致其所騎乘之機車左右搖晃
    ，且渾身酒味，為適在該路段執行路檢勤務之臺北縣警察局土城分局警備隊隊長
    甲○○及隊員乙○○發現其有疑似酒後駕車之公共危險犯嫌，因丙○○未攜帶駕
    駛執照，故隨同警員乙○○搭乘其巡邏車欲返隊接受酒精濃度測試，甲○○則騎
    乘丙○○之前開機車跟隨在後。豈料丙○○於乘坐巡邏車之後座途中，明知其於
    公權力拘束之下，不得隨意離去，竟意圖脫逃，並基於妨害公務之犯意，突然以
    手臂勒住乙○○之頸部，另以手掌遮住其眼部，使乙○○視線受阻無法駕駛，以
    此強制手段對乙○○施強暴，乙○○為安全起見緊急剎車，並用力扳開丙○○之
    手，掙扎中受有頸部勒傷、左臉擦傷（０．七公分）、上肢挫傷、擦傷等傷害。
    丙○○明知其因現行犯已遭警備隊隊長甲○○及隊員乙○○逮捕，置於公權力拘
    束之下，見巡邏車已剎停，趁機打開後座車門逃逸，幸為跟隨在後之隊長甲○○
    及乙○○合力制止，經測試其呼氣所含酒精濃度高達每公升一點四九毫克（公訴
    人誤載為每公升零點五五毫克）。
二、案經被害人乙○○訴由臺北縣警察局土城分局報請臺灣板橋地方法院檢察署檢察
    官偵查起訴。
    理      由
一、右揭犯罪事實，業據被告丙○○於本院審理時坦承不諱，核與告訴人乙○○、證
    人古發進到庭指訴及證述之情節相符（見本院九十年九月六日訊問筆錄），且有
    被告酒精濃度測試單、舉發違反道路交通管理事件通知單、刑法第一百八十五條
    之三案件測試觀察紀錄表各一份在卷可稽。又證人乙○○到庭證稱：我與古發進
    騎乘機車巡邏時，發現有一名男子騎乘ＱＱＵ－００三號輕型機車左右搖晃，遂
    下車實施盤查，走近該名男子時，聞到很濃酒味等語，參以德國、美國等國家之
    認定標準，飲酒後呼氣酒精濃度達每公升零點五五毫克者，其肇事率為一般正常
    人之十倍（參考法務部八十八年五月十八日法八八檢字第一六六九號函），堪認
    被告飲酒後已達不能安全駕駛之程度，被告酒後駕車之犯行應堪認定。又被告丙○○於乘坐巡邏車之後座途中，突然以手臂勒住警員乙○○之頸部，另以手掌遮
    住其眼部，乙○○緊急剎車，並用力扳開丙○○之手，掙扎中受有頸部勒傷、左
    臉擦傷（０．七公分）、上肢挫傷、擦傷等傷害，業據告訴人乙○○到庭指訴明
    確（公訴人認為被告打開車門脫逃後，告訴人乙○○追捕被告過程中受有前開傷
    害，似有誤會），且有亞東紀念醫院診斷證明書影本一份在卷足憑，是被告為脫
    逃而對於在依法執行公務之警員施強暴之犯行，亦堪認定。是本件事證明確，被
    告犯行均堪認定。
二、按刑法第一百六十一條第二項以強暴脅迫脫逃之罪，為同法第一百三十五條妨害
    公務罪之特別規定，自應逕依第一百六十一條第二項論科，無再比較適用第一百
    三十五條之餘地（最高法院七十年度臺上字第四二六二號判決可資參照），核被
    告丙○○所為，係犯刑法第一百八十五條之三服用酒類，不能安全駕駛動力交通
    工具而駕駛罪、同法第一百六十一條第二項之加重脫逃罪、同法第二百七十七條
    第一項之傷害罪。其所犯前揭脫逃罪及傷害罪二罪間，有方法、結果之牽連關係
    ，應依較重之加重脫逃罪處斷。公訴人認為被告所犯加重脫逃罪與對於公務員依
    法執行職務時施強暴罪間，犯意各別，行為互殊，所犯構成要件不同，應分論併
    罰云云，容有誤會，應予更正。另被告所犯加重脫逃罪與服用酒類，不能安全駕
    駛動力交通工具而駕駛罪間，犯意各別，行為互殊，應分論併罰。爰審酌被告並
    無犯罪前科，有臺灣高等法院檢察署刑案紀錄簡覆表乙紙在卷可憑，素行良好，
    然酒後已達不能安全駕駛汽車之狀態，仍恣意駕駛，對於交通安全秩序有侵害之
    危險，且對於依法執行公務之員警當場施以強暴，法紀觀念薄弱，併其犯罪動機
    、目的、手段、所生損害、犯罪後態度等一切情狀，各量處如主文所示之刑，並
    定其應執行刑。末查，被告丙○○前未曾受有期徒刑以上刑之宣告，有上開臺灣
    高等法院檢察署刑案紀錄簡覆表乙紙足憑，因酒後亂性致罹刑章，經受此科刑教
    訓後，當益知戒慎，信無再犯之虞，本院認其所宣告之刑以暫不執行為適當，爰
    併宣告緩刑四年，以勵自新。
據上論斷，應依刑事訴訟法第二百九十九條第一項前段，刑法第一百八十五條之三、
第一百六十一條第二項、第二百七十七條第一項、第五十五條、第五十一條第五款、
第七十四條第一款，罰金罰鍰提高標準條例第一條前段，判決如主文。本案經檢察官
陳孟黎到庭執行職務。
中      華      民      國      九十      年      九      月    廿七   日
                                      臺灣板橋地方法院刑事第六庭
                                          法    官  侯  志  融
右正本證明與原本無異。
如不服本判決，應於判決送達後十日內，向本院提出上訴狀。
                                          書 記 官  陳  淑  芳
中      華      民      國      九十      年      九      月    廿七   日
【附錄本案論罪科刑法條全文】
刑法第一百八十五條之三
  服用毒品、麻醉藥品、酒類或其他相類之物，不能安全駕駛動力交通工具而駕駛者
  ，處一年以下有期徒刑、拘役或三萬元以下罰金。
刑法第一百六十一條
  依法逮捕、拘禁之人脫逃者，處一年以下有期徒刑。
  損壞拘禁處所械具或以強暴脅迫犯前項之罪者，處五年以下有期徒刑。
  聚眾以強暴脅迫犯第一項之罪者，在場助勢之人，處三年以上十年以下有期徒刑。
  首謀及下手實施強暴脅迫者， 處五年以上有期徒刑。
  前三項之未遂犯，罰之。
刑法第二百七十七條
  傷害人之身體或健康者，處三年以下有期徒刑、拘役或一千元以下罰金。
  犯前項之罪因而致人於死者，處無期徒刑或七年以上有期徒刑；致重傷者，處三年
  以上十年以下有期徒刑。


司法院資訊處製作；財團法人民間司法改革基金會備份。
